【裁判字號】    92,台簡上,13
【裁判日期】    920424
【裁判案由】    確認本票債權不存在
【裁判全文】
最高法院民事裁定                                九十二年度台簡上字第一三號
    上 訴  人   甲○○
    訴訟代理人  張績寶律師
                許曉怡律師
    被 上訴 人  乙○○
右當事人間請求確認本票債權不存在事件，上訴人對於中華民國九十一年十月十一日
台灣台中地方法院合議庭第二審判決（八十三年度簡上字第五一號），提起上訴，本
院裁定如左：
    主  文
上訴駁回。
第三審訴訟費用由上訴人負擔。
    理  由
按對於簡易訴訟程序之第二審裁判，其上訴利益逾第四百六十六條所定之額數者，當
事人僅得以其適用法規顯有錯誤為理由，逕向最高法院提起上訴，且須經原裁判法院
許可，而該許可，以訴訟事件所涉及之法律見解具有原則上之重要性者為限，此觀民
事訴訟法第四百三十六條之二第一項及第四百三十六條之三第一項、第二項規定甚明
。所謂適用法規顯有錯誤，係指原第二審判決就其取捨證據所確定之事實適用法規顯
有錯誤而言，不包括認定事實錯誤或不當之情形在內。本件上訴人對於原第二審判決
逕向本院提起上訴，無非以：(一)伊為系爭本票之發票人，被上訴人為其直接後手，伊
自得主張直接抗辯。而伊既已提出其與被上訴人間基礎原因關係不存在之抗辯，則應
由執票人即被上訴人就原因關係存在之積極事實負舉證責任，原審竟認應由伊就不具
原因關係之消極事實負舉證責任，顯將舉證責任倒置。(二)伊未簽發系爭本票承諾系爭
志願書所載之債權，被上訴人辯稱伊於簽發系爭本票時承諾系爭志願書所載之債權，
其行使該債權未罹於時效云云，惟並未舉證證明，原審逕予採認，亦有違背舉證責任
分配之原則。(三)系爭本票債權，其中新台幣六百萬元違約金部分，原審未依職權予以
酌減，有判決不適用法規之違法云云，為其論據。惟查原審認定：系爭本票為上訴人
所簽發並無偽造情事，且上訴人確立系爭志願書承諾建造房屋兩間供被上訴人居住。
遲至民國八十二年四月十五日仍未履行該約定，因而簽發之系爭本票予被上訴人，被
上訴人持有系爭本票具有基礎原因關係存在。上訴人否認其未簽發系爭本票，而原因
關係不存在云云，與事實不符。又上訴人因承認系爭志願書所負之債務，而於八十二
年四月十五日簽發系爭本票與被上訴人，則被上訴人請求上訴人履行志願書約定之債
務，亦未罹於時效。從而，上訴人起訴確認被上訴人持有之系爭本票債權不存在，為
無理由，因而將原第一審所為被上訴人敗訴之判決廢棄，改判駁回上訴人之訴，經核
並無適用法規顯有錯誤之情形。上訴理由所陳各節，僅屬原第二審判決確定事實當否
之問題，要與適用法規是否顯有錯誤無涉。且本件經核亦無所涉及之法律見解，具有
原則上之重要性之情事，上訴人逕向本院提起上訴，不合於民事訴訟法第四百三十六
條之二第一項及第四百三十六條之三第二項之規定而不應許可，其上訴難謂合法。
據上論結，本件上訴為不合法。依民事訴訟法第四百三十六條之五第一項、第九十五
條、第七十八條，裁定如主文。
中      華      民      國    九十二    年      四      月    二十四    日
                              最高法院民事第五庭
                                  審判長法官  朱  錦  娟
                                        法官  顏  南  全
                                        法官  許  澍  林
                                        法官  葉  勝  利
                                        法官  鄭  玉  山
      右正本證明與原本無異
                                              書  記  官
中      華      民      國    九十二    年      五      月      六      日


司法院資訊處製作；財團法人民間司法改革基金會備份。
